ACORDAO-COMPLETO-2359565

ACÓRDÃO 4996/2019 ATA 23/2019 - SEGUNDA CÂMARA

VISTOS, relatados e discutidos estes autos de tomada de contas especial instaurada pelo então Ministério da Ciência, Tecnologia e Inovação (MCTI) em desfavor do Sr. Jackson José da Silva, como então prefeito de Lagoa de Itaenga – PE (gestão: maio de 2008 a dezembro de 2012) , diante da não comprovação da boa e regular aplicação dos recursos federais repassados sob o valor de R$ 513.120,75 em prol do Convênio 1.0060.00/2007 (Siconv 625773) para a implantação da incubadora de empresas de confecções artesanais, tendo a vigência do ajuste sido estipulada para o período de 31/12/2007 a 26/04/2010;
ACORDAM os Ministros do Tribunal de Contas da União, reunidos em Sessão da 2ª Câmara, ante as razões expostas pelo Relator, em:
9.1. considerar revel o Sr. Jackson José da Silva, nos termos do art. 12, § 3º, da Lei nº 8.443, de 1992;
9.2. julgar irregulares as contas do Sr. Jackson José da Silva, nos termos dos arts. 1º, I, 16, III, “b” e “c”, e 19, caput, da Lei nº 8.443, de 1992, para condená-lo ao pagamento do débito sob o valor de R$ 513.120,75 (quinhentos e treze mil, cento e vinte reais e setenta e cinco centavos) , atualizado monetariamente e acrescido de juros de mora, calculados desde 27/07/2008 até o efetivo recolhimento, abatendo-se o valor de R$ 21.374,76 (vinte e um mil, trezentos e setenta e quatro reais e setenta e seis centavos) restituído em 10/01/2012, fixando-lhe o prazo de 15 (quinze) dias, contados da notificação, para que comprove perante o Tribunal (art. 214, III, “a”, do Regimento Interno do TCU – RITCU) , o recolhimento da referida dívida ao Tesouro Nacional, na forma da legislação em vigor;
9.3. aplicar em desfavor do Sr. Jackson José da Silva, a multa prevista no art. 57 da Lei nº 8.443, de 1992, sob o valor de R$ 120.000,00 (cento e vinte mil reais) , fixando-lhe o prazo de 15 (quinze) dias, contados da notificação, para que comprove, perante o Tribunal (art. 214, III, “a”, do RITCU) , o recolhimento da referida dívida ao Tesouro Nacional, atualizada monetariamente na forma da legislação em vigor;
9.4. autorizar, caso requerido, nos termos do art. 26 da Lei nº 8.443, de 1992, e do art. 217 do RITCU, o parcelamento das dívidas fixadas por este Acórdão em até 36 (trinta e seis) parcelas mensais e sucessivas, sobre as quais incidirão a atualização monetária e os correspondentes acréscimos legais, esclarecendo ao responsável que a falta de pagamento de qualquer parcela importará no vencimento antecipado do saldo devedor, sem prejuízo das demais medidas legais;
9.5. autorizar, desde logo, nos termos do art. 28, inciso II, da Lei nº 8.443, de 1992, a cobrança judicial das dívidas fixadas por este Acórdão, caso não atendidas as notificações; e
9.6. determinar que a unidade técnica envie a cópia do presente Acórdão, acompanhado do Relatório e do Voto que o fundamenta, à Procuradoria da República no Estado de Pernambuco, nos termos do art. 16, § 3º, da Lei nº 8.443, de 1992, para o ajuizamento das ações penais e civis cabíveis.

Tomada de Contas Especial instaurada pelo então Ministério da Ciência, Tecnologia e Inovação em desfavor do Sr. Jackson José da Silva, como então prefeito de Lagoa de Itaenga  PE (gestão: maio de 2008-2012), diante da não comprovação da boa e regular aplicação dos recursos inerentes ao Convênio 1.0060.00/2007 (Siconv 625773) destinado à implantação da incubadora de empresas de confecções artesanais a partir do aporte de recursos federais sob o valor de R$ 513.120,75, tendo a vigência do ajuste sido estipulada para o período de 31/12/2007 a 26/04/2010.

Segunda Câmara

Município de Lagoa do Itaenga - PE.

3. Responsável: Jackson José da Silva (CPF XXX.973.934-XX).

Ana Arraes (Presidente).

13.1. Ministros presentes: Ana Arraes (Presidente), Aroldo Cedraz e Raimundo Carreiro.
13.2. Ministra que alegou impedimento na Sessão: Ana Arraes (Presidente).
13.3. Ministro-Substituto convocado: Marcos Bemquerer Costa.
13.4. Ministro-Substituto presente: André Luís de Carvalho (Relator).

ANDRÉ DE CARVALHO

Trata-se de tomada de contas especial instaurada pelo então Ministério da Ciência, Tecnologia e Inovação (MCTI) em desfavor do Sr. Jackson José da Silva, como então prefeito de Lagoa de Itaenga – PE (gestão: maio de 2008 a dezembro de 2012) , diante da não comprovação da boa e regular aplicação dos recursos federais repassados sob o valor de R$ 513.120,75 em prol do Convênio 1.0060.00/2007 (Siconv 625773) para a implantação da incubadora de empresas de confecções artesanais, tendo a vigência do ajuste sido estipulada para o período de 31/12/2007 a 26/04/2010.
2.	Após a análise final do feito, o auditor federal da Secex-TCE lançou o seu parecer conclusivo à Peça 11, com a anuência dos dirigentes da unidade técnica (Peças 12 e 13) , nos seguintes termos:
“ (...) HISTÓRICO		
2.	Conforme consta do processo, o ajuste foi firmado no valor de R$ 539.970,75, sendo R$ 513.120,75 à conta do concedente e R$ 26.850,00 referentes à contrapartida do convenente (peça 3, p. 352) . Sua vigência se deu no período de 31/12/2007 a 26/4/2010, com mais sessenta dias para a apresentação da prestação de contas. Os recursos foram efetivamente liberados por meio da Ordem Bancária 20080B902165, de R$ 513.120,75, em 27/6/2008 (peça 3, p. 356) . 
2.1	O responsável encaminhou a prestação de contas final do convênio 12/1/2012, a qual foi analisada por meio do Parecer Técnico 39/2015/SECIS/CGAP/GTPC, da Nota Técnica 40/2015/SECIS/CGAP/GTPC e dos Pareceres Financeiros 171/2015, 242/2015 e 12/2016, emitidos respectivamente em 20/08/2015, 18/11/2015, 21/08/2015, 24/11/2015 e 18/1/2016 (peças 2, p. 36, e 3, p. 234-241, 284-288, 242-249, 290-294 e 304310, respectivamente) .
2.2	A TCE foi instaurada, conforme apontado no Relatório de TCE e no Parecer Financeiro 12/2016, em razão da não aprovação da Prestação de Contas Final, o que, por sua vez, foi motivado pela não execução do objeto pactuado (peça 3, p. 322-344 e 304-310, respectivamente) .
2.3	Consta dos autos que, em 3/8/2011, a Concedente expediu o Ofício 749/2011-CGRL, entregue em 8/8/2011, para notificar o então gestor do fim do prazo para apresentação da prestação de contas final, concedendo prazo de 30 dias para tanto (peça 2, p. 30-31 e 35) . Posteriormente, em 6/12/2011, foi expedido o Ofício 1360/2011-CGRL, entregue em 13/12/2011, desta feita, para notificar o Sr. Jackson José da Silva de que o município havia sido inscrito como inadimplente junto ao Siafi, bem como para alertar sobre a instauração de TCE, caso não sanada a irregularidade.  
2.4	Após envio da prestação de contas do Convênio 1.0060.00/2007, em 30/7/2014, por meio do Ofício 293/2014-CGAP/SECIS/MCTI, foram solicitados documentos complementares ao prefeito sucessor, o Sr. Lamartine Mendes dos Santos (peça 3, p. 116-118) . Entretanto, em ofício de resposta de 29/1/2015, a advogada do prefeito sucessor relatou que havia sido solicitada instauração de TCE contra o ex-gestor e que não dispunha da documentação solicitada no Ofício 293, anteriormente citada (peça 3, p. 120-124) .
2.5	Considerando o não saneamento da irregularidade e a não devolução dos recursos, instaurou-se a Tomada de Contas Especial. No Relatório de Tomada de Contas Especial (peça 3, p. 322-344) , conclui-se que o prejuízo importaria no montante de R$ 491.745,99, correspondente a 95,83% dos recursos repassados, uma vez que houve a devolução do valor de R$ 21.374,76. Do mesmo modo, imputou-se responsabilidade ao Sr. Jackson José da Silva, prefeito do município de Lagoa de Itaenga/PE, gestão de 2009-2012, tendo em vista que foi o gestor à época do ajuste.
2.6	O Relatório de Auditoria 574/2016 da Controladoria Geral da União também chegou às mesmas conclusões (peça 3, p. 362-366) . Após serem emitidos o Certificado de Auditoria, o Parecer do Dirigente e o Pronunciamento Ministerial, o processo foi remetido a esta Corte de Contas (peça 3, p. 368, 369, 380 e 381) .
2.7	No âmbito deste Tribunal, procedeu-se ao exame inicial da documentação presente no processo, o que resultou na elaboração da instrução anexada na peça 5.
2.8	Naquela oportunidade, o Auditor responsável pela análise entendeu que não havia evidências de que a execução dos recursos impugnados havia conduzido ao alcance dos objetivos pactuados, uma vez que as metas do Convênio não foram cumpridas (peça 1, p. 20-22) . Nesse sentido, acrescentou entendimento extraído do Acórdão 2581/2014-TCU-Plenário, de relatoria do Min. Bruno Dantas, quando este se posicionou afirmando que ‘o atingimento da finalidade do convênio não se confunde com a mera conclusão da obra ou entrega do bem, sendo necessário que a sociedade usufrua do investimento público realizado. A completa frustração dos objetivos do convênio leva à condenação do responsável ao recolhimento da totalidade do valor repassado’.
2.9	Prosseguindo, o Auditor acrescentou que, além de não ter alcançado os objetivos a que se propôs a Convenente quando da celebração do ajuste, não havia quaisquer evidências de que a Prefeitura de Lagoa de Itaenga/PE foi beneficiária dos recursos impugnados, uma vez que, segundo consta do Relatório de Visita Técnica para Prestação de Contas 41/2015, de 26/8/2015 (peça 3, p. 258-282) : na Meta 1, ‘o prédio construído anexo ao Centro não é utilizado e as salas encontram-se sem mobiliário’; na Meta 2, parte dos equipamentos e materiais permanentes adquiridos não foi localizada e parte está em uso por entidades estranhas ao convênio e à convenente (Cooperativa de Costureiras do Município e Escola de Artes, as quais funcionam no Centro de Artesanato) ; e na Meta 3, sequer foi atestada a realização dos cursos de capacitação e treinamento para planejamento e gestão da incubadora, apesar de previsão no Plano de Trabalho. 
2.10	Por fim, concluiu que, além da ausência de atingimento dos objetivos do ajuste em exame, ficou patente que a convenente não logrou demonstrar o necessário nexo de causalidade que deve existir entre os recursos recebidos e os pagamentos efetuados no âmbito do Convênio 1.0060.00/2007, descumprindo-se o art. 63 da Lei 4.320/1964, o art. 93, do Decreto Lei 200/1967, e o art. 30 da IN/STN 1/1997. Senão, vejamos, segundo o Parecer Financeiro 12/2016.
2.11	Findo o exame, o Auditor propôs a citação do responsável, para que este apresentasse alegações de defesa ou recolhesse o valor do débito a ele atribuído.
2.12	Após Pronunciamento da Unidade Técnica (peça 6) e autorização para a citação constante do Despacho do Relator (peça 7) , foi encaminhado ao Sr. Jackson José da Silva o Ofício 1441/2018 (peça 9) , de 3/9/2018, o qual foi devidamente recebido por mãos próprias, conforme AR juntado na peça 10. 
EXAME
3.	Embora regularmente citado (AR na peça 10) , o responsável não juntou quaisquer elementos em sua defesa, mantendo-se silente, ocorrência que caracteriza revelia, conforme previsto no art. 12, § 3º, da lei 8.443/92 e art. 202, § 8º, do RI/TCU.
3.1	Sobre a revelia, cumpre ressaltar que seu efeito não se restringe ao prosseguimento dos atos processuais, como erroneamente se pode inferir do disposto no art. 12, § 3º, da Lei 8.443/1992, vez que esse seguimento constitui decorrência lógica na estipulação legal dos prazos para que as partes produzam os atos de seu interesse. O próprio dispositivo legal citado vai mais além ao dizer que o seguimento dos atos, uma vez configurada a revelia, se dará para todos os efeitos, inclusive para o julgamento pela irregularidade das contas, como se pode facilmente deduzir.
3.2	O comando legal não vai ao extremo de dizer que, com a revelia, presumir-se-ão verdadeiras todas as imputações levantadas no processo contra os responsáveis jurisdicionados a esta Corte, à semelhança do que ocorre no processo civil, onde a revelia do réu opera a presunção da verdade dos fatos narrados pelo autor. Certamente pela maior proximidade com o direito penal, o legislador orgânico, ao não fazer menção expressa a qualquer tipo de presunção, não deixou espaço para o incondicionalismo na avaliação da responsabilidade do agente decorrente de sua eventual revelia. Para tanto, não se pode prescindir da prova existente no processo ou para ele carreada.
3.3	Compulsando os autos verifica-se que, mesmo diante de sua citação por este Tribunal, o responsável não apresentou a documentação comprobatória da execução das despesas supostamente realizadas com os recursos do convênio firmado. Ao não apresentar sua defesa, o agente deixou de produzir prova da regular aplicação dos recursos sob sua responsabilidade, em afronta às normas que impõem aos gestores de recursos públicos a obrigação legal de, sempre que demandados pelos órgãos de controle, apresentar os documentos que demonstrem a correta utilização das verbas públicas, a exemplo do contido no art. 93 do Decreto-Lei 200/67: ‘Quem quer que utilize dinheiros públicos terá de justificar seu bom e regular emprego na conformidade das leis, regulamentos e normas emanadas das autoridades administrativas competentes.’
3.4	Conforme os termos da citação (peça 8) , adiante citados, não foram alcançados os objetivos pactuados e nem houve a comprovação da boa e regular aplicação dos recursos. E os elementos presentes nos autos não conseguem modificar essa constatação.
‘Ocorrência: não consecução dos objetivos pactuados na avença, bem como não comprovação da boa e regular aplicação dos recursos repassados no âmbito do Convênio 1.0060.00/2007 (Siconv 625773) firmado com o MCTI, e que tinha por objeto o apoio à implantação de incubadora de empresas de confecções artesanais; 
Condutas: não utilização dos bens adquiridos ou das obras executadas em consonância com os objetivos pactuados, em descumprimento à Cláusua Terceira (Das Obrigações do Convenente) , itens I e XIII, do Termo do Convênio, bem como realização de despesa sem a devida comprovação documental, em afronta aos arts. 62 e 63 da Lei 4.320/1964 (execução de despesas sem a regular liquidação) , art. 28 da IN/STN 1/1997 (prestação de contas incompleta) , Cláusula Terceira (Das Obrigações Do Convenente) , itens VI e VII 2.2, e Cláusula Sexta (Da Prestação De Contas) , itens IV, V, VI e VII, do Termo do Convênio, consubstanciada pela ausência de documentos tais como:
a) relação de bens detalhada, que conste o número da nota fiscal, data de emissão, a especificação do item, a quantidade, o valor unitário e o valor total; 
b) relação de serviços prestados (tanto de pessoa jurídica quanto física) ; 
c) relação de treinados ou capacitados, juntamente com a lista de presenças e certificados (se for o caso) ; 
d) Termo de Recebimento Definitivo das obras ou adequações, referentes à Meta 1; 
e) Termo de Homologação e de Adjudicação de licitação à empresa Construcorp Projetos e Construções Ltda. no valor de R$ 216.501,36; 
f) comprovação do aporte da contrapartida municipal ao Convênio no valor de R$ 26.850,00; 
g) Extratos da Conta Corrente do Convênio para os meses de fevereiro, março e abril de 2010; e 
h) extratos das aplicações financeiras dos recursos do Convênio para os meses de junho, julho, agosto, setembro, outubro, novembro e dezembro de 2008; para os meses de janeiro, fevereiro, novembro e dezembro de 2009;’
3.5	Configurada sua revelia frente à citação deste Tribunal e inexistindo comprovação da boa e regular aplicação dos recursos transferidos e do alcance dos objetivos pactuados, não resta alternativa senão dar seguimento ao processo proferindo julgamento sobre os elementos até aqui presentes, que conduzem à irregularidade de suas contas.
3.6	No tocante à aferição quanto à ocorrência de boa-fé na conduta do responsável, conforme determina o § 2º do art. 202 do Regimento Interno do TCU, em se tratando de processo em que a parte interessada não se manifestou acerca das irregularidades imputadas, não há elementos para que se possa efetivamente reconhecê-la.
3.7	Nesse sentido, diante da revelia do responsável e inexistindo nos autos elementos que permitam concluir pela ocorrência de boa-fé ou de outros excludentes de culpabilidade em sua conduta, deverá este Tribunal, desde logo, proferir o julgamento de mérito pela irregularidade das contas, nos termos do § 6º do art. 202 do Regimento Interno do TCU, bem como imputar o débito apontado. (Acórdãos TCU 2.064/2011, 2.141/2014 e 4.448/2014, todos da 1ª Câmara e 4.307/2014 da 2ª Câmara) .
3.8	Por derradeiro, em atendimento ao Acórdão 1772/2017-TCU-Plenário, de relatoria do Ministro-Substituto Augusto Sherman, informa-se que não foram encontrados débitos imputáveis ao responsável em outros processos em tramitação. 
CONCLUSÃO
4.	Findo o exame, verificou-se que o ex-prefeito não juntou alegações de defesa, configurando-se revel.
4.1	Do mesmo modo, constatou-se a inexistência de elementos capazes de comprovar a boa-fé por parte do ex-gestor municipal.
4.2	Assim, cumpre propor, desde já, o julgamento pela irregularidade das contas e a condenação em débito, conforme encaminhamento abaixo sugerido.	
4.3	Vale ressaltar, por fim, que a pretensão punitiva do TCU, conforme Acórdão 1441/2016-TCU-Plenário, Relator Benjamin Zymler, que uniformizou a jurisprudência acerca dessa questão, subordina-se ao prazo geral de prescrição indicado no art. 205, do Código Civil, que é de 10 anos, contado da data de ocorrência da irregularidade sancionada, nos termos do art. 189, do Código Civil, sendo este prazo interrompido pelo ato que ordenar a citação, a audiência ou a oitiva do responsável. No caso em exame, ocorreu a prescrição. Verifica-se que o fato gerador data de 27/7/2008 (conforme ofício de citação) , ao passo que a citação foi autorizada / ordenada em 31/8/2018 (Despacho do Relator na peça 7) , razão pela qual não poderá ser proposta a aplicação de multa ao responsável.
PROPOSTA DE ENCAMINHAMENTO
5.	Diante do exposto, submetem-se os autos à consideração superior, com a seguinte proposta:
5.1	considerar revel o Sr. Jackson José da Silva (CPF: XXX.973.934-XX) , ex-Prefeito do Município de Lagoa de Itaenga/PE, nos termos do art. 12, § 3º, da Lei 8.443/1992, e art. 202, § 8º, do Regimento Interno do TCU;
5.2	julgar irregulares, com fundamento nos arts. 1º, inciso I, 16, inciso III, alíneas ‘b’ e ‘c’, da Lei 8.443/1992, c/c os arts. 19 e 23, inciso III, da mesma Lei, e com os arts. 1º, inciso I, 209, inciso III, 210, e 214, inciso III, do Regimento Interno, as contas do Sr. Jackson José da Silva (CPF XXX.973.934-XX) , condenando-o ao pagamento da quantia a seguir especificada, com a fixação do prazo de quinze dias, a contar da notificação, para comprovar, perante o Tribunal (art. 214, inciso III, alínea ‘a’, do Regimento Interno) , o recolhimento da dívida aos cofres do Tesouro Nacional, atualizada monetariamente e acrescida dos juros de mora, calculados a partir das datas discriminadas, até a data do recolhimento, na forma prevista na legislação em vigor;
Quantificação do débito:
	Valor Histórico
	Data de Ocorrência

	R$ 491.745,99
	27/7/2008

O débito atualizado até 30/05/2019 atinge o valor de R$ 904.665,10.
5.3	autorizar, desde logo, nos termos do art. 28, inciso II, da Lei 8.443/1992, a cobrança judicial da dívida caso não atendidas as notificações; 
5.4	autorizar, desde já, nos termos do art. 26 da Lei 8.443, de 1992, caso solicitado pelo responsável, o parcelamento da dívida em até 36 (trinta e seis) parcelas mensais e sucessivas, atualizadas monetariamente até a data do pagamento, esclarecendo que a falta de pagamento de qualquer parcela importará no vencimento antecipado do saldo devedor (art. 217, § 2º, do RI/TCU) , sem prejuízo das demais medidas legais; 
5.5	encaminhar cópia da deliberação que vier a ser proferida ao Procurador-Chefe da Procuradoria da República no Estado de Pernambuco, nos termos do § 3º do art. 16 da Lei 8.443/1992, c/c o § 7º do art. 209 do Regimento Interno do TCU, para adoção das medidas que entender cabíveis, informando-lhe que o inteiro teor da decisão pode ser consultado no endereço www.tcu.gov.br/acordaos.”
3.	Enfim, por intermédio do Exmo. Sr. Procurador Sergio Ricardo Costa Caribé, o MPTCU anuiu, em cota singela (Peça 14) , à referida proposta da unidade técnica. 
	É o Relatório.

não há.

Procurador Sergio Ricardo Costa Caribé.

TOMADA DE CONTAS ESPECIAL. CONVÊNIO. NÃO COMPROVAÇÃO DA BOA E REGULAR APLICAÇÃO DOS RECURSOS FEDERAIS TRANSFERIDOS. CITAÇÃO. REVELIA. CONTAS IRREGULARES. DÉBITO. MULTA.

TOMADA DE CONTAS ESPECIAL (TCE)

Secretaria de Controle Externo de Tomada de Contas Especial (Secex-TCE).

Trata-se de tomada de contas especial instaurada pelo então Ministério da Ciência, Tecnologia e Inovação (MCTI) em desfavor do Sr. Jackson José da Silva, como então prefeito de Lagoa de Itaenga – PE (gestão: maio de 2008 a dezembro de 2012) , diante da não comprovação da boa e regular aplicação dos recursos federais repassados sob o valor de R$ 513.120,75 em prol do Convênio 1.0060.00/2007 (Siconv 625773) para a implantação da incubadora de empresas de confecções artesanais, tendo a vigência do ajuste sido estipulada para o período de 31/12/2007 a 26/04/2010.
2.	Como visto, a partir do Relatório de Tomada de Contas Especial nº 4/2016/CGOF/COCF (Peça 3, fls. 322-344) , o então MCTI assinalou a subsistência do prejuízo ao erário sob o valor original de R$ 491.745,99, em face da não consecução dos objetivos pactuados e da devolução de apenas R$ 21.374,76, sugerindo a imputação da correspondente responsabilidade pelo dano ao Sr. Jackson José da Silva
3. 	No âmbito do TCU, a unidade técnica promoveu a regular citação do responsável, por meio do ofício à Peça 9, em face das seguintes irregularidades: (i) não aproveitamento dos bens adquiridos ou das obras executadas em consonância com os objetivos pactuados; e (ii) realização de dispêndios sem a devida comprovação documental, ante a ausência, por exemplo, dos seguintes documentos: (a) relação detalhada de bens, com o número da nota fiscal, a data de emissão, a especificação do item, a quantidade, o valor unitário e o valor total; (b) relação de serviços prestados por pessoa jurídica ou física; (c) relação de treinados ou capacitados em conjunto com a lista de presenças ou os certificados; (d) termo de recebimento definitivo das obras ou das adequações para a Meta 1; (e) termo de homologação e de adjudicação da licitação em prol da Construcorp Projetos e Construções Ltda. sob o valor de R$ 216.501,36; (f) comprovação do aporte da contrapartida municipal sob o valor de R$ 26.850,00; (g) extratos da conta corrente do convênio para os meses de fevereiro, março e abril de 2010; e (h) extratos das aplicações financeiras dos correspondentes recursos para os meses de junho, julho, agosto, setembro, outubro, novembro e dezembro de 2008, além dos meses de janeiro, fevereiro, novembro e dezembro de 2009.
4.	A despeito da regular citação, o responsável deixou transcorrer in albis o prazo para a apresentação da sua defesa, passando à condição de revel, nos termos do art. 12, § 3º, da Lei nº  8.443, de 1992.
5.	De todo modo, após a análise final do feito, a Secex-TCE pugnou pela irregularidade das contas do responsável para condená-lo em débito e em multa, tendo o MPTCU anuído à aludida proposta.
6.	Incorporo os pareceres da unidade técnica e do MPTCU a estas razões de decidir.
7.	Bem se sabe que a jurisprudência do TCU tem se firmado no sentido da pessoal responsabilidade do gestor pela comprovação da boa e regular aplicação dos recursos captados sob a custódia do poder público federal, submetendo todo aquele que arrecada, utiliza ou gerencia esses recursos públicos ao dever de demonstrar o correto emprego dos valores federais, nos termos dos arts. 70, parágrafo único, e 37, caput, da Constituição de 1988 e do art. 93 do Decreto-Lei nº 200, de 25 de fevereiro de 1967.
8.	Por esse prisma, e diante, sobretudo, da ausência do necessário nexo causal entre os valores captados e os dispêndios supostamente incorridos no objeto do ajuste, a ausência de elementos suficientes para demonstrar a boa e regular aplicação dos aludidos recursos públicos dá ensejo à presunção legal de dano ao erário, em face das evidências de desvio dos correspondentes recursos, mostrando-se adequada a proposta da unidade técnica para a irregularidade das contas do responsável, com a imputação do débito pela totalidade dos recursos captados e a aplicação da subsequente multa legal.
9.	Não se vislumbra, enfim, a prescrição da pretensão punitiva do TCU no presente caso concreto, nos termos do Acórdão 1441/2016-TCU-Plenário, já que não houve o transcurso de mais de dez anos entre a ordem para a citação no âmbito do TCU, em 31/08/2018 (Peça 7) , e a data para a prestação de contas final do ajuste, em 26/06/2010 (Peça 1, fls. 144 e 320) .
10.	Ocorre que, por meio do referido Acórdão 1441/2016-TCU-Plenário proferido na Sessão Extraordinária de 8/6/2016, o TCU firmou o seu entendimento no sentido de que a prescrição da pretensão punitiva deve seguir a regra geral do prazo decenal, contado a partir do fato, em linha com o art. 205 do Código Civil brasileiro, interrompendo-se a contagem do aludido prazo com a ordem de citação, nos termos do art. 240, caput, da Lei nº 13.105 (Código Processual Civil) , de 2015.
11.	Sem prejuízo, entretanto, do respeito a esse entendimento do Tribunal, reitero a minha ressalva já registrada em vários outros julgados do TCU no sentido de que, na ausência de lei específica, o TCU não deveria aplicar qualquer prazo prescricional sobre a referida pretensão punitiva ou, então, na pior das hipóteses, o Tribunal deveria aplicar a regra prescricional fixada pela Lei nº  9.873, de 1999, não só porque ela trata diretamente de prescrição no âmbito do direito administrativo sancionador, mas também porque, entre outras medidas, a aludida lei manda aplicar o prazo prescricional penal, quando a infração administrativa também configure crime, além de determinar expressamente que, no caso de ilícito continuado ou permanente, a contagem do prazo se inicie no dia da cessação do aludido ilícito.
12.	A despeito, pois, de registrar essa minha posição pessoal, pugno pela pronta aplicação da multa legal em desfavor do aludido responsável, submetendo-me, então, ao entendimento fixado pelo TCU no âmbito do aludido Acórdão 1441/2016-TCU-Plenário.
13.	Entendo, portanto, que, nos termos do art. 16, III, “b” e “c”, da Lei nº 8.443, de 1992, o TCU deve julgar irregulares as contas de Jackson José da Silva para condená-lo ao pagamento do débito sob o valor de R$ 513.120,75, abatendo-se o valor de R$ 21.374,76 restituído em 10/01/2012 (Peça 3, fls. 58 e 336) , além de lhe aplicar a multa prevista no art. 57 da Lei nº 8.443, de 1992.
Ante o exposto, pugno pela prolação do Acórdão ora submetido a este Colegiado.
TCU, Sala das Sessões, em 9 de julho de 2019.
Ministro-Substituto ANDRÉ LUÍS DE CARVALHO 
Relator